最　高　行　政　法　院　判　決
　　　　　　　　　　　　　　　　　　 94年度判字第01798號
上　訴　人　財團法人吳麥文教基金會
代　表　人　甲○○
被 上 訴人　高雄市稅捐稽徵處
代　表　人　乙○○
上列當事人間因房屋稅事件，上訴人對於中華民國93年6月29日
高雄高等行政法院93年度訴字第332號判決，提起上訴，本院判
決如下：
　　主  文
上訴駁回。
上訴審訴訟費用由上訴人負擔。
　　理  由
一、緣上訴人於民國（下同）82年12月10日購置坐落高雄市○○
    區○○路38號34樓之1、之3房屋，於92年6月6日主張系爭房
    屋乃作為會館使用，向被上訴人申請免徵房屋稅，案經被上
    訴人苓雅分處准予自92年6月起免徵房屋稅在案。嗣上訴人
    於同年8月27日以被上訴人苓雅分處適用法令錯誤為由，申
    請退還自購置系爭房屋時（即83年）起已繳納之房屋稅，經
    被上訴人苓雅分處以92年9月8日高市稽苓財字第0920017806
    號函否准其請。上訴人不服，循序提起本件行政訴訟。
二、上訴人於原審起訴主張：上訴人設立目的，係為辦理文化教
    育事業、慈善事業、獎勵清寒學子、社會公益、急難救助等
    ，以服務社會。上訴人82年底購置系爭房屋作為會館使用，
    符合房屋稅條例第15條第1項第2款免徵房屋稅之規定，並將
    該產權過戶、登記與法人變更登記等相關文件資料向國家機
    關提出，被上訴人怎可諉為不知而核發稅單課稅，致上訴人
    於不知情下受到損害，依法應退還系爭溢繳稅款。房屋稅條
    例第15條第3項有違反憲法平等原則之虞，應屬無效。至司
    法院釋字第537號解釋課以人民申報協力義務，惟人民因不
    諳法令而未申報即生財產損失效果，然行政機關對人民卻有
    長達5年或7年之核課期間，顯嚴重違反人民與國家之平等關
    係，該解釋應屬違憲。請撤銷訴願決定及原處分。並命被上
    訴人應作成准許退還上訴人自83年起所溢繳房屋稅之處分等
    語。
三、被上訴人則以：上訴人購入系爭房屋後未依房屋稅條例第15
    條第3項規定，於減免原因、事實發生之日起30日內申報被
    上訴人所屬苓雅分處調查核定免徵房屋稅，則該分處依房屋
    稅條例第3條及第4條規定，於上訴人購入系爭房屋後，自83
    年起核課房屋稅，並無適用法令錯誤或計算錯誤而致上訴人
    有溢繳房屋稅款之情事，被上訴人否准退稅於法並無違誤。
    又參酌司法院釋字第537號解釋理由書意旨，納稅義務人依
    個別稅捐法規之規定，負有稽徵程序之申報協力義務，實係
    貫徹公平及合法課稅所必要。故納稅義務人之申報義務為適
    用優惠稅率規定所必要之稽徵程序。是上訴人所有系爭房屋
    雖符合房屋稅條例第15條第1項第2款免徵房屋稅之規定，惟
    其購置系爭房屋後並未踐行稽徵程序上之申報協力義務，其
    主張應追溯適用免徵房屋稅，與房屋稅條例第15條第3項規
    定未合等語，資為抗辯。
四、原審斟酌全辯論意旨及調查證據之結果，以：、按「私有房
    屋有左列情形之一者，免徵房屋稅：一、業經立案之私立學
    校及學術研究機構，完成財團法人登記者，其供校舍或辦公
    使用之自有房屋。二、業經立案之私立慈善救濟事業，不以
    營利為目的，完成財團法人登記者，其直接供辦理事業所使
    用之自有房屋。．．．依第一項第一款至第八款、第十款、
    第十一款及第二項規定減免房屋稅者，應由納稅義務人於減
    免原因、事實發生之日起三十日內申報當地主管稽徵機關調
    查核定之；逾期申報者，自申報日當月份起減免。」為房屋
    稅條例第15條第1項第1款、第2款及第3項所明定。上訴人雖
    主張其自82年購置系爭房屋時即作為會館，供文教基金會辦
    理慈善救助事業等事務之用，應免徵房屋稅，被上訴人卻仍
    逐年通知上訴人繳交房屋稅款，顯有違誤云云。惟查稅務案
    件之課稅資料多為納稅義務人所掌握，以及大量性行政之事
    物本質，稽徵機關欲完全調查、取得，容有困難，且有違稽
    徵便利之考量，故稅法上多課予納稅義務人應主動提供課稅
    資料之協力義務。另觀諸司法院大法官釋字第537號解釋理
    由書亦稱：「．．．惟稅捐稽徵機關所須處理之案件多而繁
    雜，且有關課稅要件事實，類皆發生於納稅義務人所得支配
    之範圍，其中得減免事項，納稅義務人知之最詳，若有租稅
    減免或其他優惠情形，仍須由稅捐稽徵機關不待申請一一依
    職權為之查核，將倍增稽徵成本。因此，依憲法第19條『人
    民有依法律納稅之義務』規定意旨，納稅義務人依個別稅捐
    法規之規定，負有稽徵程序之申報協力義務，實係貫徹公平
    及合法課稅所必要。觀諸土地稅法第41條、土地稅減免規則
    第24條相關土地稅減免優惠規定，亦均以納稅義務人之申請
    為必要，且未在期限前申請者，僅能於申請之次年適用特別
    稅率。而現行房屋稅條例第15條第3項修正為『依第1項第1
    款至第8款、第10款、第11款及第2項規定減免房屋稅者，應
    由納稅義務人於減免原因、事實發生之日起30日內申報當地
    主管稽徵機關調查核定之；逾期申報者，自申報日當月份起
    減免。』亦同此意旨，此一納稅義務人之申報義務實為適用
    優惠稅率規定所必要之稽徵程序。．．．」等語，亦為關於
    納稅義務人協力義務之闡明。從而，上訴人雖自82年12月10
    日購置系爭房屋供文教基金會作為會館使用，惟上訴人依法
    既負有申報協力之義務，即應依房屋稅條例第15條第3項之
    規定，於減免原因、事實發生之日起30日內向主管稽徵機關
    申報減免房屋稅，始得享有房屋稅減免之優惠，是上訴人遲
    至92年6月始申報，即應自申報當月始有減免之適用。準此
    ，被上訴人否准上訴人自82年購置系爭房屋時起免徵房屋稅
    之主張，及退還自83年起溢繳房屋稅款之申請，於法並無不
    合，因將原決定及原處分均予維持，駁回上訴人之訴。
五、按「納稅義務人對於因適用法令錯誤或計算錯誤溢繳之稅款
    ，得自繳納之日起五年內提出具體證明，申請退還…」稅捐
    稽徵法第28條定有明文。其立法理由為：稅捐之徵收依同法
    第23條規定為5年，逾期未徵起者停止徵收。至納稅義務人
    如有因適用法令錯誤、計算錯誤而溢繳之稅款，亦應准予提
    出具體證明，於繳納之日起5年內申請退回。惟依稅捐稽徵
    法第28條規定申請退稅，必須原課稅處分有適用法令錯誤或
    計算錯誤之情形，始足當之。上訴人於購入系爭房屋後，並
    未依房屋稅條例第15條第3項規定，於減免原因、事實發生
    之日起30日內申報被上訴人所屬苓雅分處調查核定免徵房屋
    稅，而遲至92年6月6日始向該分處申請免徵房屋稅，為上訴
    人所不爭，則該分處於上訴人購入系爭房屋後，依法自83年
    起核課房屋稅，無上訴人所指適用法令錯誤或計算錯誤情事
    。況司法院釋字第537號解釋，亦認房屋稅條例第15條第3項
    規定之申報義務，為納稅義務人適用優惠稅率規定所必要之
    稽徵程序。原判決維持被上訴人否准退稅之處分，並無違誤
    。上訴人猶執詞主張房屋稅條例第15條第3項有違反憲法平
    等原則，原判決有錯誤解釋法令、怠於行使法規審查權等違
    背法令云云，洵無足採。其請求廢棄原判決，難認有理由，
    應予駁回。
據上論結，本件上訴為無理由，爰依行政訴訟法第255條第1項、
第98條第3項前段，判決如主文。
中　　華　　民　　國　　94　　年　　11　　月　　17　　日
                  第四庭審判長法  官　趙　永　康
                              法  官　鄭　淑　貞
                              法  官　黃　淑　玲
                              法  官　侯　東　昇
                              法  官　林  文  舟
以  上  正  本  證  明  與  原  本  無  異
中　　華　　民　　國　　94　　年　　11　　月　　17　　日
　　　　　　　　　　　　　　　書記官　阮　桂　芬
